【裁判字號】    95,交抗,690
【裁判日期】    950830
【裁判案由】    違反道路交通管理處罰條例
【裁判全文】
臺灣高等法院交通事件裁定             95年度交抗字第690號
抗告人
即異議人
即受處分人  甲○○
上列抗告人因違反道路交通管理處罰條例案件，不服臺灣士林地
方法院，中華民國95年6月30日所為裁定（95年度交聲字第384號
），提起抗告，本院裁定如下：
    主  文
抗告駁回。
    理  由
一、原處分意旨略以：異議人即受處分人甲○○於民國95年3 月
    6日晚上8時12分許，騎乘車牌號碼AWV-827 號重型機車，行
    經潭美街基12號水門西向東處時，因行車限速40公里，經測
    時速51公里，超速11公里，經警執行移動式測速照相採證後
    ，逕行舉發「駕駛人行車速度，超過規定之最高時速未滿20
    公里」之違規，依道路交通管理處罰條例第40條（原裁決書
    贅引第1項應予刪除）規定，裁處罰鍰1,200元，並依同條例
    第63條第1項第1款（原裁決書漏載第1款應予補正）規定，
    記違規點數1點。
二、聲明異議意旨略以：(一)本路段為市郊區，而交通局卻規劃
    速限為40公里，其有失準則；(二)「速限標誌」放置地點不
    易使路人看到該標誌、標字，如依行進方向左轉，進涵洞後
    向東則速限標誌即在涵洞橋上頭；且就違規照片及經伊近日
    實地勘查舉發地點後，該路段之路燈確實昏暗不明；復以警
    示牌置於警車後側之草叢內，顯係執法陷阱致人民誤蹈法令
    而遭裁罰，為此實難甘服，爰依法聲明異議云云。
三、經查，異議人甲○○騎乘前揭車號，行經上開時、地，經臺
    北市政府警察局內湖分局交通警察大隊執勤員警逕行舉發「
    行車限速40公里，經測時速51公里，超速11公里未滿20公里
    」之違規事實，此為異議人所不爭執，並有臺北市政府警察
    局北市警交大字第AG0000000 號舉發違反道路交通管理事件
    通知單及違規採證照片各1 紙在卷足憑，且經本院核閱前開
    採證照片結果無訛，是異議人於前揭時、地行車速度超過規
    定之最高時速未滿20公里之違規事實，已堪認定。異議人雖
    以前揭情詞置辯，惟：
    (一)按道路交通安全規則第93條第1 項規定：「行車速度，依
      速限標誌或標線之規定行駛。」是汽車之行車速度原則上
      應依所設置之速限標誌或標線之規定。而道路交通標誌標
      線號誌設置規則係依道路交通管理處罰條例第4條第2項規
      定由交通部會同內政部訂定之。依道路交通標誌標線號誌
      設置規則第4條第1 項、第5條規定，標誌、標線、號誌之
      設置、養護及號誌之運轉，由主管機關依其管轄辦理之。
      而本規則所稱主管機關，指公路主管機關、市區道路主管
      機關及警察機關。再依道路交通標誌標線號誌設置規則第
      85條之規定，最高速限標誌用以告示車輛駕駛人前方道路
      最高行車時速之限制，不得超速。設於以標誌或標線規定
      最高速限路段起點及行車管制號誌路口遠端適當距離處；
      里程漫長之路段，其中途得視需要增設之。本標誌與第17
      9 條速度限制標字得同時或擇一設置。本標誌圖案為假定
      數字，其限制之時速由主管機關參照路線設計、道路狀況
      、交通量、肇事資料及其他因素定之。本件依臺北市政府
      警察局內湖分局95年4月27日北市警內分交字第095314979
      00號函示：按道路交通安全規則第93條第1 項規定：「行
      車速度，依速限標誌或標線之規定行駛。」查潭美街基12
      號水門前方設有速限40公里標誌及標字，且本分局執行移
      動式測速照相會在施測點前方豎立活動警示牌，告知駕駛
      人行經本路段均應遵守速限標誌行駛，此有該函1 紙附卷
      可憑。則本件交通主管機關已於最高速限處之前方設有速
      限標誌、標字及警示牌，並無違法及不當之處，異議人空
      言所指潭美街基12號水門為市郊區，限速40公里有失準則
      云云，難謂有據。況按行車速度不得逾越法定道路速限，
      為一般駕駛人所週知之交通安全規則，且道路交通標誌、
      標線、號誌，係交通主管機關依道路交通狀況及用路人之
      需要而依法設置，故駕駛人有遵守標誌、標線、號誌指示
      之義務，駕駛人不得僅憑其個人喜惡或價值判斷，任意決
      定不予遵守，否則將使交通秩序大亂，非但影響道路交通
      安全及用路人權益，亦將使道路交通標誌、標線、號誌形
      同虛設，且異議人為考取駕照之駕駛人，對前揭規定更應
      知之甚詳。
    (二)又最高速限標誌設於以標誌或標線規定最高速限路段起點
      及行車管制號誌路口遠端適當距離處，乃係上揭所指主管
      機關之權責，主管機關自可本於維護交通秩序、確保公共
      安全之平衡考量加以設置，並隨時檢討，適時加以修正規
      劃。本件系爭路段既然業據主管機關劃設為最高時速40公
      里之路段，縱有異議人所指速限標誌及警示牌之放置地點
      不當之虞，然於主管機關尚未檢討修正之前，自不得任意
      無視於該速限標誌及警示牌現在所放置地點，而影響該標
      誌及警示牌之效力，且異議人若認如此放置地點有不當之
      虞，自應循相關陳情管道，促使行政主管機關改善，並無
      從以此據以為免罰之理由，要屬當然。
    (三)綜上所述，本件異議人上開異議顯係事後卸責之詞，並不
      足採。本件事證明確，異議人之違規行為，堪以認定。原
      處分機關援引上揭規定，裁處異議人罰鍰1,200 元，並記
      違規點數1 點，核無違誤，本件異議為無理由，原審本同
      上之見解，適用道路交通案件處理辦法第19條規定，裁定
      異議駁回，經核並無不合。
四、抗告人抗告意旨以：本路段為市郊區，而交通局卻規劃速限
    為40公里，實有疏失。且速限標示，設置點不顯目，沒有按
    圖索驥，顯亦有疏失等語，指摘原裁定不當。惟查抗告意旨
    所指之內容顯為異議人上開異議內容之一部份，而異議人上
    開異議顯係事後卸責之詞，並不足採，已如上述。本件抗告
    為無理由，應予駁回。
據上論斷，應依道路交通案件處理辦法第26條，刑事訴訟法第
412條 ，裁定如主文。
中    華    民    國    95    年    8     月    30    日
                    交通法庭  審判長法  官  許國宏
                                    法  官  許增男
                                    法  官  楊貴志
以上正本證明與原本無異。
不得再抗告。
                                    書記官  顧哲瑜
中    華    民    國    95    年    8     月    31    日


司法院資訊處製作；財團法人民間司法改革基金會備份。
